【裁判字號】    88,易,1209
【裁判日期】    890112
【裁判案由】    妨害公務等
【裁判全文】
臺灣嘉義地方法院刑事判決                        八十八年度易字第一二九號
    公  訴  人  臺灣嘉義地方法院檢察署檢察官
    被      告  丙○○
右列被告因妨害公務等案件，經檢察官提起公訴（八十八年度偵字第六一五九號），
本院判決如左：
    主  文
丙○○對於公務員依法執行職務時，施強暴，累犯，處有期徒刑柒月。
扣案之棒球棍壹支、鐵鋸參支均沒收。
    事  實
一、丙○○前曾於民國八十五年間，因違反麻醉藥品管理條例案件，經本院判處有期
    徒刑三月，如易科罰金，以三百元折算一日確定，於八十五年八月八日執行完畢
    ，猶不知悔改，竟於八十八年九月五日下午一時三十八分許，在嘉義市○區○○
    路九三七巷九號其住處，因與其父陳建文發生爭執，遂憤而持棒球棍及鐵鋸將陳
    建文所有之傢俱砸毀（所涉毀損部分，未據告訴），陳建文旋即報警處理。嗣嘉
    義市警察局第一分局北鎮派出所警員甲○○、乙○○據報到場處理時，丙○○竟
    基於妨害公務及傷害之犯意，當場對警員甲○○、乙○○以台語辱罵「你們二個
    警察是在那弄三小」、「幹你娘雞歪、呼你死」等語，並持棒球棍及鐵鋸朝渠等
    二人加以揮擊，再以口咬、腳踹渠等二人，致甲○○受有右手背割傷、左手掌割
    傷、左手肘咬傷；乙○○受有右鼠蹊部挫傷、左手姆指割傷、左膝紅腫之傷害（
    所涉傷害部分，業經撤回告訴）。嗣經警合力將丙○○制服後當場查獲，並扣得
    丙○○所有供犯罪所用之棒球棍一支及鐵鋸三支。
二、案經甲○○、乙○○訴請及嘉義市警察局第一分局報請臺灣嘉義地方法院檢察署
    檢察官偵查起訴。
    理  由
一、訊據被告丙○○對於右揭時、地，以台語辱罵據報前往現場處理依法執行職務之
    警員甲○○、乙○○，並持棒球棍及鐵鋸向渠等二人揮擊，再以口咬傷、腳踹傷
    渠等二人之事實坦承不諱，核與告訴人甲○○、乙○○於偵審中指訴之情節相符
    ，並與證人陳建文於警訊中證稱「（問：丙○○於八十八年九月五日十三時三十
    八分，為何會首持木棒及鐵鋸，並於警方處理時攻擊處理員警？）因丙○○服用
    鎮定劑後，在友忠路九三七巷九號家中吵鬧，並砸毀家具，我即打電話報警，待
    警方到達時，丙○○即持木棒、鐵鋸向警方攻擊並咬傷執勤警員甲○○；（問：
    據警員乙○○、甲○○於處理報告中稱丙○○在員警處理時，除攻擊行為外，並
    當場辱罵幹你娘是否屬實）是的」等語及證人陳雅萍於警訊中證述「（問：丙○○因何會用鐵鋸、木棒襲擊警方人員並用其嘴咬傷處理警員手臂？）是因為丙○○當時與其父陳建文在家中爭吵，後其父見丙○○手持鐵鋸、木棒亂揮及砸東西
    ，即打電話向警方報案，待警方人員到達丙○○家之後，還未進入門即與丙○○
    發生衝突，警方人員被丙○○用鐵鋸刺傷及用嘴巴咬傷手臂、手掌等處；（問：
    警方人員到場處理事故，當時丙○○是否有辱罵警方人員。如何辱罵）丙○○他
    有向警方人員辱罵幹你娘雞歪，你警察是弄三小」等語一致。又被告雖辯稱：其
    當時因服用大量鎮定劑，所以頭腦並不清楚，不知辱罵、攻擊之對象係至現場處
    理之警員云云，然查：由被告上開辱罵之內容觀之，顯見被告當時應確實知悉其
    辱罵之對象係警員，而當時在場圍觀之人除被告父親、女友、弟弟、伯父外，尚
    有其他群眾，但被告攻擊之對象並未出錯，被告係直接朝警員攻擊並未攻擊其他
    人等情，亦經告訴人甲○○、乙○○於本院審理時指述綦詳（本院卷二一頁、第
    三０頁），由此益見被告當時非但神智清楚，且明確知悉其攻擊、辱罵之對象即
    係至現場處理之警員，其上開所辯，顯係事後卸責之詞，不足採信。此外，復有
    告訴人甲○○、乙○○所書具之報告書一份、驗傷診斷書二紙在卷及棒球棍一支
    、鐵鋸三支扣案可資佐證，事證明確，被告犯行洵堪認定。
二、核被告所為，係犯刑法第一百三十五條第一項之妨害公務執行罪及同法第一百四
    十條第一項之侮辱公務員罪。公訴人就被告所犯侮辱公務員罪部分，於起訴法條
    雖未論及，惟起訴事實已記載明確，且屬裁判上一罪關係，自為本院審理論究範
    圍。又被告係基於一個妨害公務之犯意，對於公務員施強暴，並當場出言辱罵，
    其行為不可分割，係一行為同時觸犯數罪名，為想像競合犯，依刑法第五十五條
    規定，應從一重之妨害公務執行罪處斷。查被告前曾於八十五年間，因違反麻醉
    藥品管理條例案件，經本院判處有期徒刑三月，如易科罰金，以三百元折算一日
    確定，於八十五年八月八日執行完畢，此有臺灣嘉義地方法院檢察署刑案資料查
    註紀錄表及本院被告全國前案紀錄表各一份在卷可按，其於五年內，再犯本件有
    期徒刑以上之罪，為累犯，應依刑法第四十七規定，加重其刑。爰審酌被告犯罪
    之動機、目的、手段，犯罪時所受之刺激及其品性、生活狀況、智識程度、犯罪
    所生之損害及犯後已與告訴人達成和解，態度尚稱良好等一切情狀，量處如主文
    所示之刑，以資懲儆。公訴人具體求刑一年，稍嫌過重，附此敘明。扣案之棒球
    棍一支、鐵鋸三支，係供犯罪所用之物，且為被告所有，業經被告供明在卷（本
    院卷第五０頁），均應依法宣告沒收。
三、公訴意旨另以被告丙○○前開行為尚犯有傷害罪嫌云云，惟查告訴乃論之罪，告
    訴人於第一審辯論終結前得撤回其告訴；又告訴經撤回者，應諭知不受理之判決
    ，刑事訴訟法第二百三十八條第一項、第三百零三條第三款分別定有明文。本件
    告訴人甲○○、乙○○告訴被告觸犯刑法第二百七十七條第一項之傷害罪，依同
    法第二百八十七條前段規定，須告訴乃論。茲據告訴人具狀撤回其告訴，有撤回
    告訴狀二份及筆錄在卷（本院卷第三三頁、第三五頁、第五０頁），依首揭說明
    ，本應為不受理之諭知，惟公訴意旨認此部分與前開有罪部分有想像競合犯裁判
    上一罪之關係，爰不另為不受理之諭知，附此敘明。
據上論斷，應依刑事訴訟法第二百九十九條第一項前段，刑法第一百三十五條第一項
、第一百四十條第一項、第五十五條、第四十七條、第三十八條第一項第二款、罰金
罰鍰提高標準條例第一條前段，判決如主文。
本案經檢察官葉耿旭到庭執行職務。
中      華      民      國    八十九    年      一      月     十二     日
                              臺灣嘉義地方法院刑事第一庭
                                  法  官  黃  若  美
右正本證明與原本無異。
如不服本判決，應於判決送達後十日內向本院提出上訴狀( 應附繕本 )。
中      華      民      國    八十九    年      一      月     十三     日
                                  書記官  鄭  昭  亮
附錄本案論罪科刑法條全文：
刑法第一百三十五條
對於公務員依法執行職務時，施強暴脅迫者，處三年以下有期徒刑、拘役或三百元以
下罰金。
意圖使公務員執行一定之職務或妨害其依法執行一定之職務或使公務員辭職而施強暴
脅迫者亦同。
犯前二項之罪，因而致公務員於死者，處無期徒刑或七年以上有期徒刑；致重傷者，
處三年以上、十年以下有期徒刑。
刑法第一百四十條
於公務員依法執行職務時當場侮辱或對於其依法執行之職務公然侮辱者，處六月以下
有期徒刑、拘役或一百元以下罰金。
對於公署公然侮辱者亦同。


司法院資訊處製作；財團法人民間司法改革基金會備份。
